最高法院刑事判決　　　　　　　　　　　　　　　八十六年度台上字第六五六四號
　　上　 訴　 人　台灣高等法院台南分院檢察署檢察官
　　上訴人即被告　甲○○
　　被　　　　告　乙○○
　　　　　　　　　丙○○
右上訴人等因被告等強盜案件，不服台灣高等法院台南分院中華民國八十六年八月十
三日第二審更審判決（八十五年度上更(一)字第五○○號，起訴案號：台灣台南地方法
院檢察署八十四年度營偵字第一四七二號），提起上訴，本院判決如左：
    主  文
原判決撤銷，發回台灣高等法院台南分院。
甲○○之上訴駁回。
    理  由
一檢察官上訴部分：
本件原判決認定被告甲○○意圖供犯罪所用，並基於概括犯意，而於民國八十三年間
，先後數次在台南市五期重劃區某處民宅，向已故之李邱發價購如原判決附表所示之
槍枝、子彈（部分子彈已射擊）後，而非法持有該批槍、彈。另甲○○復意圖為自己
不法之所有並基於概括之犯意：(1)於八十三年二月間某日晚上七時許，夥同與其有共
同強盜犯意聯絡之年籍姓名不詳綽號「阿郎」成年男子，在台南縣白河鎮○○街四十
五巷十二弄十三號吳榮山住宅找高財福，高財福即到屋外並上車，在行車途中綽號「
阿郎」者即持上開附表編號２所示匈牙利製九厘米半自動手槍一枝玩弄示威，並對外
射擊二發子彈，而剝奪高財福行動自由後，將其挾持至台南縣柳營鄉○○○路，即由
甲○○接過手槍抵住高財福額頭，恫嚇稱：「我最近經濟狀況不好，你交付新台幣（
下同）二百萬元給我，否則當場開槍打死你，……」等語，高財福處於極度恐懼不能
抗拒且哀求下，甲○○與「阿郎」二人始將款項降為六十萬元，並令高財福籌款六十
萬元，於翌日寄放於白河鎮○○路「阿霖」檳榔攤不知情之負責人轉交彼等二人，經
高財福同意而取得財產上不法利益後，始讓高財福離去，高財福遂於翌日將六十萬元
如數交付。(2)甲○○於八十三年四月間某日早上，在白河鎮埤子頭三十五號趁張世賢
起床準備去爬山運動時，侵入客廳從腰際取出上開匈牙利製手槍，抵住張世賢腰部，
強押張世賢上甲○○所駕駛之自用小客車內，剝奪張世賢行動自由，將張世賢挾持至
嘉義縣中埔鄉一處公墓，途中甲○○持槍朝車外射擊二發子彈示威，恫嚇稱：「我最
近跑路，需要三百萬元作為跑路費云云」，致張世賢心生畏怖且不能抗拒，並經張世
賢哀求下，始將款項降為一百萬元，並令張世賢籌款一百萬元，於翌日寄放在同上「
阿霖」檳榔攤不知情之負責人轉交甲○○後，經張世賢同意後才讓張世賢離開，張世
賢隨即籌款於翌日如數交付。(3)八十三年十二月間某日，甲○○趁楊龍海在吳榮山上
開住宅聊天時，侵入其內，掏出預藏之上開匈牙利製手槍一枝抵住楊龍海腹部，強押
上甲○○所駕駛之自用小客車內，剝奪楊龍海行動自由，將楊龍海挾持至台南縣官田
鄉○○村○○○路，令楊龍海下車，並持槍朝空射擊二發子彈示威，後又將槍口抵住
楊龍海前額，恫嚇稱：「我現在跑路，你拿出二百萬元給我作跑路費，否則就當場開
槍打死你」云云，致楊龍海心生畏怖且不能抗拒並經其哀求，始將款項降為六十萬元
，並令楊龍海籌款六十萬元於翌日交付後，經楊龍海同意後才讓楊龍海離開，楊龍海
於翌日只能籌款五十萬元，甲○○即至白河鎮○○路四七九號楊龍海住處取走五十萬
元。(4)甲○○又基於同上概括犯意，夥同與其有犯意聯絡之被告丙○○、乙○○於八
十四年十二月十五日十八時許，共同意圖供犯罪所用而非法持有如原判決附表編號１
所示之義大利製口徑九厘米半自動手槍一枝、子彈多發，由丙○○駕車搭載甲○○、
乙○○，至白河鎮○○街四十五巷十二弄十三號吳榮山住處，甲○○、乙○○藉口詢
問李坤寶行蹤，並要求吳榮山與渠等外出尋找李坤寶下落，吳榮山即與甲○○、乙○
○上車，隨後甲○○即持上開手槍抵住吳榮山腹部，剝奪吳榮山行動自由，將吳榮山
載往白河鎮竹門善生公廟前下車，甲○○即持槍朝地上射擊一發子彈示威，並要吳榮
山聯絡李坤寶未果，又將吳榮山押上車，行駛中甲○○又持槍伸出車窗外朝天空連開
五槍子彈，挾持吳榮山尋找李坤寶而在白河鎮打轉，因尋找李坤寶無著，再將吳榮山
押至不明之竹圍，甲○○、乙○○與吳榮山下車後，甲○○再持槍朝吳榮山附近射擊
多發子彈並有子彈擊破吳榮山所穿之長褲（毀損部分未據告訴），使吳榮山心生畏懼
並兩腳發軟不能抗拒，由乙○○用手扶住吳榮山身體，甲○○即持槍抵住吳榮山，開
口恫嚇稱：三天內交出二百萬元，否則要開槍打死你等語，尚未經吳榮山同意付款，
即由乙○○推吳榮山上車後，並將吳榮山載回其住處，以致未達其取得財產不法利益
之目的，隨後吳榮山乃報警查獲並經警查扣如原判決附表所示之手槍二枝等情，因而
撤銷第一審不當判決，改判論處被告等三人共同意圖為自己不法之所有，以脅迫至使
不能抗拒，得財產上不法之利益罪刑（甲○○為連續犯，乙○○為累犯，丙○○係未
遂），固非無見。
惟查：(一)有罪判決書所記載之犯罪事實，為論罪科刑、適用法律之基礎，故凡於適用
法律有關之重要事項，如犯罪之時間、地點、方法等項，必須詳加認定，明確記載始
足為適用法律之依據。又刑法上之連續犯，係指數個獨立之犯罪行為，因其係基於一
個初發的概括犯意反覆為之，而觸犯構成要件相同之罪名，法律本乎訴訟經濟目的，
裁判上作一個犯罪評價，乃以一罪論科，故對於連續犯之數行為，必須分別詳為認定
，始為適法。原判決事實欄僅記載：「甲○○意圖供犯罪之用，於八十三年間，先後
數次在台南市五期重劃區某處民宅，向已故之李邱發價購如原判決附表所示之槍枝、
子彈後非法持有……」，然就被告甲○○究係幾次因購買槍、彈而無故持有﹖每次無
故持有槍、彈之時間、種類及數量均未明白認定，詳細記載，自不足資為適用法律之
依據。況依被告甲○○於警訊及檢察官偵訊時之供述，上開槍、彈均係其於八十三年
八、九月間向已故之李邱發購買而持有（見偵字第四九五號卷第六頁背面、第六十頁
），則被告甲○○持有上開槍彈之時間攸關，其能否於八十三年二月間及八十三年四
月間分別持其中一把之匈牙利製九厘米半自動手槍為工具強取被害人高財福及張世賢
財物，自應詳細調查，明確記載。(二)科刑之判決書須將認定之犯罪事實詳記於事實欄
，然後於理由內逐一說明其憑以認定之證據，以使事實與理由兩相一致，方為合法，
如其事實之記載與理由說明互相齟齬，即屬理由矛盾，按諸刑事訴訟法第三百七十九
條第十四款之規定，其判決當然為違背法令。原判決事實欄既記載被告甲○○基於概
括犯意先後多次因購買槍彈而無故持有，似謂被告甲○○係連續無故持有槍彈，然其
理由欄就其先後多次持有行為是否構成連續犯，則隻字未提，難謂無理由矛盾之違法
。另原判決事實欄(1)、(2)係記載被告甲○○係先後以脅迫方法至使被害人高財福、張
世賢不能抗拒而令高財福、張世賢籌款交付，認定被告甲○○係實施強盜行為，惟於
理由欄則謂：「核與被害人高財福所述『被擄勒贖』之經過相符」及「被告甲○○『
擄走張世賢勒贖現款』之時間，……」又認被告甲○○係為擄人勒贖犯行，亦有未洽
。(三)原判決僅認被告甲○○係意圖供犯罪之用無故持有上開槍彈一批，然其意圖所犯
之罪是否包括本件強盜罪在內，未明確認定詳細記載，蓋若甲○○意圖所犯之罪為強
盜以外之其他犯罪，嗣後另行起意，以上開槍、彈為強盜犯行，則其所犯意圖供犯罪
之用而持有子彈及非法持有手槍罪，即應依刑法第五十條併合處罰，原判決遽認兩罪
牽連，尚嫌速斷。(四)按所謂財產上之不法利益係指財產上之無形利益，若係有體之實
物應係財物而非利益，本件原判決認定被告等以脅迫手段，至使被害人不能抗拒而強
令被害人交付金錢，因被告等所得者係有體之財物，核其等所為應係犯強盜取財罪，
應依懲治盜匪條例第五條第一項第一款之規定論處，原判決認被告等係犯刑法第三百
二十八條第二項之強盜得利罪，其適用法則顯然不當，判決當然違背法令，以上或為
檢察官上訴意旨所指摘或為本院得依職權調查之事項，應認原判決仍有撤銷發回更審
之原因。
二上訴人甲○○上訴部分：
查第三審上訴書狀，應述上訴之理由，其未述者，得於提起上訴後十日內補提理
由書於原審法院，已逾上述期間，而於第三審法院未判決前仍未提出上訴理由書狀者
，第三審法院應以判決駁回之，刑事訴訟法第三百八十二條第一項、第三百九十五條
後段規定甚明。本件上訴人甲○○因強盜案件，不服原審判決，於民國八十六年八月
三十日提起上訴，並未述理由，迄今逾期已久，於本院未判決前仍未提出，依上開
規定其上訴自非合法，應予駁回。
據上論結，應依刑事訴訟法第三百九十五條前段、第三百九十七條、第四百零一條，
判決如主文。
中      華      民      國    八十六    年     十一     月     十一     日
                              最高法院刑事第九庭
                                  審判長法官  謝  家  鶴
                                        法官  羅  一  宇
                                        法官  花  滿  堂
                                        法官  陳  世  淙
                                        法官  劉  介  民
      右正本證明與原本無異
                                              書  記  官
中      華      民      國    八十六    年     十一     月     十七     日
